【裁判字號】    89,自,477
【裁判日期】    900117
【裁判案由】    傷害
【裁判全文】
台灣台中地方法院刑事判決                          八十九年度自字第四七七號
    自  訴  人  甲○○
    被      告  乙○○
右列被告因傷害案件，經自訴人提起自訴，本院判決如左：
    主  文
乙○○無罪。
    理  由
一、自訴意旨略以：自訴人甲○○於民國（下同）八十八年十二月五日凌晨四時許，
    協同友人蔡志昇、陳靜怡至臺中市○○區○○路四六七巷一號長城一期大樓大廳
    休息室尋自訴人胞弟王修學喝茶聊天，適逢巫德田向王修學詢及是否取走其身份
    證未果，巫德田憤而離去後，隨即夥同被告乙○○及多名不詳姓名男子基於共同
    普通傷害被告之犯意聯絡，分持棒球棍、尖刀、酒瓶等物，亂棒分別毆打自訴人
    ，致令自訴人受有左下肢割裂傷七公分之傷害，因認被告涉有刑法第二百七十七
    條第一項傷害罪嫌。
二、按犯罪事實應依證據認定之，無證據不得推定其犯罪事實，刑事訴訟法第一百五
    十四條定有明文。又犯罪事實之認定應憑真實之證據，倘證據是否真實尚欠明確
    ，自難以擬制推測之方法為其判斷之基礎；而認定犯罪事實之證據係指足以認定
    被告確有犯罪行為之積極證據而言，該項證據自需適合於被告犯罪事實之認定始
    得採為斷罪資料，最高法院著有五十三年臺上字第六五六號、二十九年上字第三
    一Ｏ五號判例。又刑事訴訟上證明之資料，無論其為直接或間接證據，均需達於
    通常一般之人均不致有所懷疑，而得確信其為真實之程度，始得據為有罪之認定
    ，若其關於被告是否犯罪之證明未能達此程度而有合理懷疑存在，致無從形成有
    罪之確信，根據「罪證有疑，利於被告」之證據法則，即不得遽為不利被告之認
    定，亦有最高法院七十六年度臺上字第四九八六號判例可資參照。且以情況證據
    （即間接證據）斷罪時，尤需基於該證據在直接關係上所可證明之他項情況事實
    ，本乎推理作用足以確證被告有罪，方為合法，不得徒憑主觀上之推想，將一般
    經驗上有利被告之其他合理情況逕予排除，此觀諸最高法院三十二年上字第六十
    七號判例意旨亦甚彰明。
三、本件自訴人認被告涉有傷害犯行，無非係以被告夥同案外人巫德田及數名不詳男
    子分持棒球棍、尖刀、酒瓶等器物亂棒攻擊自訴人及案外人王修學等人，致自訴
    人受有左下肢割裂傷七公分之傷害為主要論據。
四、訊據被告乙○○堅決否認有何傷害犯行，辯稱：伊係巫氏兄弟之老闆，案發當日
    並未與自訴人發生爭執，係因巫德田請託方下樓至管理員室欲替巫氏兄弟與王修
    學間因身份證緣故產生之爭執加以勸說，伊僅手執茶杯並未攜帶棒球棍，詎料竟
    遭蔡志昇持刀刺傷，致受有左腹穿刺傷、小腸穿孔等傷害並即為王修學所架住，
    伊並未動手等語。
五、經查：
（一）自訴人於本院八十九年六月二十六日訊問時指稱：「．．．被告找了一堆人上
      來拿棍棒打我及蔡志昇，我受傷了，蔡志昇有跟他們搶棍棒，後來被他們毆打
      」於本院八十九年七月六日訊問時指稱：「．．．是被告潑了蔡志昇一杯熱茶
      ，也是被告帶頭喊攻擊，在場的青少年都有打我」「當天巫德田以鋁棒打我，
      我有用手去擋」後於本院九十年一月三日審理時指稱：「被告於案發當天帶領
      巫氏兄弟及其他多名不詳姓名之人，不分青紅皂白就打我，被告本身就有攜帶
      棒球棍，當天也有人帶酒瓶，被告並下令其他人動手打人，但被告到底有沒有
      打到我因為當時情況很亂，所以我也不清楚，我實在沒有辦法詳細說明被告如
      何打我，只是一堆人圍起來一陣亂打」云云，查自訴人就醫檢查結果係為左下
      肢割裂傷，應屬利器所傷，然依自訴人描述遭被告及案外人巫德田等人傷害之
      過程，僅見自訴人指稱巫德田以鋁棒攻擊伊，未見自訴人詳予指明係何人持利
      器下手攻擊，造成受有左下肢割裂之傷害，要不得據此即斷論所受之傷害係為
      被告所造成。況自訴人先指稱係巫德田攜帶鋁棒打伊，後又稱是被告所攜帶的
      棒球棍，是自訴人之指述前後不一，顯有瑕疵，所指述被告傷害等情是否屬實
      ，已非無疑。況觀諸自訴人所提出記載伊受有左下肢割裂傷七公分之台新醫院
      診斷證明書一份為證，並未見如伊所述用手抵擋鋁棒所造成之傷害，是該診斷
      證明書僅足以證明自訴人受有傷害之情形，尚難據此即認係因被告乙○○之傷
      害行為所致。
（二）再查，案發現場僅有自訴人、王修學、蔡志昇及被告乙○○、巫德田、巫瑞清
      及證人簡銘言在場，亦據目擊證人劉生發、劉定權分別於本院八十九年度重訴
      字第八一七號案中結證，復經該案承審法官勘驗現場大樓監視錄影帶結果相符
      屬實，益徵自訴人所指稱被告夥同多名姓名不詳之男子下手傷害自訴人等節，
      尚無可採。再者，案發當時現場僅有一把尖刀之事實，業據案外人蔡志昇及簡
      銘言於本院八十九年度重訴字第八一七號案件之警訊、偵查中供述甚詳，而自
      訴人與被告等人發生爭執過程，係因案外人蔡志昇遭乙○○潑灑熱茶後，蔡志
      昇旋即抽刀刺傷被告乙○○之左腹部等情，亦經當時在場之目擊證人即案發地
      點（我城一期大樓）管理員劉生發於自訴人被訴殺人案件中（本院八十九年度
      重訴字第八一七號）證述綦詳，堪信被告係於雙方衝突時即已遭案外人蔡志昇
      持刀刺傷，另案外人王修學亦於臺灣臺中地方法院檢察署八十八年度偵字第二
      三八六九號檢察官偵查中證稱見到被告乙○○受傷才架著乙○○等語，查被告
      乙○○所受傷害係左腹穿刺傷、小腸穿孔之傷害，並於案發當日送醫施以緊急
      手術治療而於八十八年十二月十四日始辦理出院，其住院接受手術治療長達十
      日，此有財團法人私立中國醫藥學院附設醫院所開立之診斷證明書一紙附卷可
      稽，衡情被告乙○○既於向蔡志昇潑灑熱茶後，即為蔡志昇持刀所刺傷而為王
      修學加以架住等情已述之如前，則以被告所受上開傷勢之重，如何能再持棍棒
      等器物及喝令巫德田等人傷害自訴人，再者，被告係接獲案外人巫德田之通知
      ，始下樓與案外人王修學等人碰面，嗣因不滿蔡志昇之態度，乃以手中所持茶
      杯中之熱茶潑灑蔡志昇，隨即遭不甘受辱之蔡志昇持身上尖刀，刺向被告之左
      腹部，致受有左腹穿刺傷、小腸穿孔等傷害，王修學見狀並架住業已受傷之被
      告等情，已詳如前述，有本院八十九年度重訴字第八一七號判決在卷可稽，被
      告既非與案外人巫德田、巫瑞清或其他不詳姓名人士多人，事前約定在我城一
      期大樓一樓管理室與王修學、甲○○、蔡志昇碰面，且甫下樓即遭蔡志昇持刀
      殺傷，實難認被告與巫德田、巫瑞清或其他不詳姓名人士，有何犯意聯絡或行
      為分擔之情事。是自訴人指稱被告與其他不詳姓名人士共謀傷害等節，尚無足
      採，自訴人聲請傳喚王修學、蔡志昇證明案發當時係被告等人持棍棒及尖刀傷
      害自訴人等節，此部分因事證已明，本院認無調查之必要，併予敘明。
綜上所述，足徵尚乏明確之積極證據足證被告有何傷害自訴人犯行，自難僅憑自訴人
片面之指訴而入被告於罪。此外復查無其他積極證據足認被告有何自訴人所指之犯行
，揆諸前開規定及判例意旨，自屬不能證明被告犯罪，應依法為無罪之諭知。
據上論斷，應依刑事訴訟法第三百四十三條、第三百零一條第一項，判決如主文。
中      華      民      國      九十      年      一      月    十七    日
                                      臺灣臺中地方法院刑事第二庭
                                          法  官  林  靜  芬
右正本證明與原本無異
如不服本判決應於送達後十日內向本院提出上訴狀，上訴於臺灣高等法院臺中分院（
須附繕本）
                                          書記官
中      華      民      國      九十      年      一      月    十七    日


司法院資訊處製作；財團法人民間司法改革基金會備份。
